臺灣雲林地方法院民事判決　　　　　　 96年度勞簡上字第4號
上　訴　人　雲林縣工商發展投資策進會
法定代理人　乙○○
訴訟代理人　張智學律師
被上訴人　　甲○○
上列當事人間請求給付資遣費事件，上訴人對於中華民國96年1
月25日臺灣雲林地方法院斗六簡易庭95年度六勞簡字第7 號第一
審判決提起上訴，本院於民國96年6 月27日言詞辯論終結，判決
如下：
    主  文
上訴駁回。
第二審訴訟費用新台幣伍仟玖佰伍拾伍元由上訴人負擔。
    事實及理由
一、被上訴人於原審起訴主張：被上訴人前自民國89年1 月17日
    起受僱於上訴人擔任辦事員，任職至94年12月31日止。自95
    年1 月1 日起，遭上訴人資遣。因被上訴人係非自願離職，
    故上訴人同意給付被上訴人資遣費新台幣（下同）331,080
    元及終止契約金30,045元，合計為361,125 元。詎上訴人卻
    怠不給付，為此，依上訴人所發94年12月30日雲縣工策字第
    54號函、雲林縣工商發展投資策進會人事管理辦法第27條，
    及勞動基準法第16條、第17條、第84條等規定，請求上訴人
    為本件給付等語。
    並於原審聲明：上訴人應給付被上訴人361,125 元，及自95
    年1 月2 日起至清償日止按年息百分之五計算之利息。
二、上訴人於原審，先是於95年11月2 日以書狀辯稱：依雲林縣
    工商發展投資策進會人事管理辦法第27條之規定，給予資遣
    費之要件為：(一)本會解散、合併或編制減縮無法安置工作；
    或(二)身體殘弱不能勝任其工作。因被上訴人之離職原因不符
    上開要件，自不得請領資遣費。再者，上訴人之前任總幹事
    未依規定提撥福利金，且經濟部投資業務處亦否准被上訴人
    所請求之資遣費，故無法支付等語置辯。嗣上訴人於原審96
    年1 月11日言詞辯論時，則認諾被上訴人之請求。
三、原審以上訴人認諾被上訴人之請求，乃為上訴人敗訴之判決
    。上訴人不服，提起上訴，以：被上訴人於原審係依人事管
    理辦法及勞動基準法之規定為請求，在本審則主張以被上訴
    人所發函文為請求，已屬訴之變更，上訴人不予同意。又上
    訴人於原審時並未積極表示願給付被上訴人之請求，與認諾
    有別。本件被上訴人之離職，並不符上訴人之人事管理辦法
    第27條之情形，依同辦法第12條規定，不得請領資遣費；另
    上訴人之組織為委員制，被上訴人所提94年12月26日之會議
    決議，非委員會所決定，對上訴人無拘束力；再者，雙方於
    上開會議時，就共同提撥於台灣銀行斗六分行之退撫基金，
    並未協議包括在資遣費之內，但依上訴人之人事管理辦法第
    21條之1 規定，提撥之退撫基金與資遣費，僅能擇一領取，
    是如認上訴人應為本件給付，基於損益相抵法理，亦應予以
    扺充；至於終止契約金部分，因兩造間並無勞動基準法之適
    用，是被上訴人自不得領取等語，資為抗辯。
    並於本院聲明：(一)原判決廢棄。(二)被上訴人在第一審之訴駁
    回。(三)第一、二審訴訟費用由被上訴人負擔。
四、被上訴人對於上訴人之上訴，除援用原審之陳述及舉證外，
    補稱：被上訴人係非自願離職，本件請求之資遣費及終止契
    約金，係上訴人同意給付，與被上訴人所領取提撥之退撫基
    金毫無關係等語。
    並於本院聲明：如主文第一項所示。
五、下列事實為兩造所不爭執，堪信為真實：
  (一)被上訴人自89年1 月17日起受僱於上訴人，至95年1 月1 日
    離職。
  (二)雲林縣工商發展投資策進會94年12月30日雲縣工策字第54號
    函，及該會94年12月26日之會務會議記錄，均為真正。又依
    上開函件所載，上訴人應發給被上訴人之資遣費為331,080
    元及終止契約金30,045元，合計為361,125 元，並自95年1
    月1 日起生效。
  (三)被上訴人於離職後已領取兩造提撥之退撫基金含利息153,70
    4 元。
六、本件之爭點：
  (一)被上訴人於本審有無為訴之變更？
  (二)上訴人於原審有無為認諾？
  (三)被上訴人之請求，是否符合上訴人所訂人事管理辦法第27條
    之規定？又如上訴人應為本件給付，則被上訴人所領取之退
    撫基金，是否應予扺充資遣費？
七、得心證之理由：
  (一)就被上訴人於本審有無為訴之變更部分：
    查本件係被上訴人聲請對上訴人發支付命令，經上訴人異議
    後，依民事訴訟法第519 條第1 項規定視為起訴之事件。是
    本件關於被上訴人之起訴範圍，自應以被上訴人於該支付命
    令之請求而定。經查：被上訴人於本件支付命令聲請狀表示
    ：「緣聲請人原本於雲林縣工商發展投資策進會擔任辦事人
    員，因非自動離職，根據雲林縣工商發展投資策進會雲縣工
    策字第54號函文內容，及該策進會於94年12月26日會務會議
    記錄內容可知，依雲林縣工商發展投資策進會人事管理辦法
    第27條，及勞基法第16條、第17條及第84條之規定，該會須
    給付聲請人資遣費、終止契約金」等語，有本院95年度促字
    第16923 號支付命令卷宗可稽。亦即被上訴人係以「雲林縣
    工商發展投資策進會雲縣工策字第54號函」、被上訴人之人
    事管理辦法第27條，及勞基法第16條、第17條、第84條等規
    定為依據，而提出該請求。顯見被上訴人於原審即合併數項
    請求權基礎，而為同一給付之請求，乃屬訴之重疊合併（或
    稱競合合併），並非於本審始提出依上開函件內容為主張，
    至為灼然。是上訴人謂被上訴人於本審為訴之變更一節，殊
    屬誤解，自無可採。
  (二)就上訴人於原審有無為認諾部分：
    按「民事訴訟法第384 條所謂為訴訟標的之認諾，乃指被告
    對於原告依訴之聲明所為關於某法律關係之請求，向法院為
    承認者而言」、「所謂認諾，係指被告就訴訟標的，承諾原
    告依訴之聲明所為關於法律關係之主張而言」，最高法院著
    有44年台上字第843 號判例、69年度台上字第2104號判決可
    循。本件上訴人於原審在96年1 月11日言詞辯論時，其訴訟
    代理人就被上訴人之本件請求，表示：「在資遣之前我們新
    的總幹事有開一個全部員工的會議，有宣布要資遣，總幹事
    也有承諾要想辦法來付這一筆資遣費……我與總幹事及大家
    討論到這個問題，到法院讓審判長判決這個問題，對我們比
    較有利，如果審判長判決我們應該付這筆資遣費，依這個判
    決書我們就有一個依據，可以向縣政府請求用縣政府第二預
    備金或其他基金來支付這筆資遣費……」、「（問：那被告
    是認諾有積欠原告資遣費及預告期間的工資嗎？這是你們認
    諾有這個東西？）有這個東西沒錯」、「（問：這是認諾？
    ）沒有錯」等語，有當次庭訊錄音光碟內容之勘驗筆錄在卷
    可參（見本院卷第129 、130 頁），該勘驗內容之真正，復
    為兩造所不爭執。因上訴人於原審承認被上訴人就資遣費及
    終止契約金之主張，已該當於「認諾」無訛。上訴人謂非認
    諾，或請求予以撤銷，與事實不符，於法無據，委無足採。
  (三)就被上訴人所領取之退撫基金應否扣抵部分：
  1.按當事人締結契約一經合意成立，即應受其拘束。最高法院
    著有18年上字第1495號判例足參。又私法自治為我國民法所
    賴以建立之基本原則，非有意思表示不自由，或有其他違反
    強制規定、社會善良風俗及違反誠信原則等之情形，國家對
    於當事人依其自由意思所為之表示，並無任加干涉之權力；
    蓋信守承諾、遵守契約，係貫徹私法自治之基石，是當事人
    基於平等地位、自主決定所約定之契約內容，自不容當事人
    任意推翻，此乃私法自治、契約自由原則之體現。
  2.查本件上訴人就解僱被上訴人一事，曾於94年12月30日以雲
    縣工策字第54號函表示被上訴人為非自願離職，允諾支付被
    上訴人資遣費331,080 元、終止契約金30,045元，有該函件
    附於上開支付命令卷足憑（見該卷第5 、6 頁），該數額並
    為被上訴人所同意，此從被上訴人提起本件訴訟請求該給付
    一節，可徵甚明。足認兩造就上訴人應給付被上訴人資遣費
    及終止契約金已合意成立。又稽諸上訴人於94年12月26日之
    會務會議記錄記載：「本會新任陳總幹事勇兆先生表示：奉
    蘇縣長指示為提升工作效能及整體團隊的一致性，與過去做
    一個切割，本會所有員工將全部予以資遣……」等情（見上
    開支付命令卷第7 頁），顯見上訴人係為調整編制，於未能
    安置被上訴人工作之下，乃予以資遣。是上開給付資遣費及
    終止契約金之約定，核與上訴人之人事管理辦法第27條第1
    項第1 款規定於員工有「本會編制減縮無法安置工作」之情
    形者，給與資遣之條件相符；復無違反強制禁止規定之情事
    。準此，上開約定為合法有效，上訴人自應受其拘束。再上
    訴人允諾支付被上訴人之資遣費及終止契約金，其數額並未
    包括被上訴人所領取之退撫基金在內，為上訴人所不爭執。
    按此，足認上訴人應為之本件給付，係獨立於退撫基金外之
    給付，二者不同，自不能予以扺扣。故此，上訴人辯稱就被
    上訴人所領取之退撫基金153,704 元，應與本件給付互為扣
    扺一節，為無理由。
八、綜上所述，被上訴人依上訴人所發94年12月30日雲縣工策字
    第54號函，請求上訴人給付361,125 元，及自95 年1月2 日
    起至清償日止按年息百分之五計算之利息，於法有據，應予
    准許。原審為上訴人敗訴之判決，於法並無不合。上訴意旨
    指摘原判決不當，求為廢棄改判，為無理由，應予駁回。
九、本件事證已臻明確，兩造其餘攻擊防禦方法及舉證，核與判
    決結果無影響，爰不另予論列。
十、據上論結，本件上訴為無理由，依民事訴訟法第436 條之1
    第3 項、第449 條第1 項、第78條，判決如主文。
中　　華　　民　　國　　96　　年　　7 　　月　　11　　日
                  民事第二庭    審判長　林秋火
                                法  官　吳錦佳
                                法  官  陳銘壎
以上正本係照原本作成。
不得上訴。
中　　華　　民　　國　　96　　年　　7 　　月　　11　　日
                                書記官　王秀如
